臺灣高等法院民事判決　九十年度上字第七四二號
　　　上　訴　人
　　　即被上訴人　甲○○
　　　即　上訴人　乙○○
右當事人間給付買賣價金事件，上訴人對於中華民國九十年一月十九日臺灣臺北地方
法院八十九年訴字第三二四八號第一審判決提起上訴，本院判決如左：
　　　主　　　文
原判決命上訴人乙○○給付部分及命上訴人乙○○負擔訴訟費用之裁判均廢棄。
右開廢棄部分，上訴人甲○○在第一審之訴駁回。
甲○○上訴駁回。
第一審關於命上訴人乙○○負擔訴訟費用部分，及第二審訴訟費用關於乙○○上訴部
分，由上訴人甲○○負擔。第二審訴訟費用關於甲○○上訴部分，由甲○○負擔。
　　　事　　　實
甲、上訴人即被上訴人甲○○方面：
壹、聲明：
一、原判決關於駁回上訴人甲○○在第一審其餘之訴及命負擔該部分訴訟費用之裁判
　　均廢棄。
二、右項廢棄部分，被上訴人乙○○應給付上訴人甲○○新台幣（下同）參佰陸拾萬
　　元及自八十九年三月二十一日起至清償日止，按年利率百分之五計算之利息。
三、被上訴人乙○○應自八十九年三月十二日起至前項清償日止，按月賠償上訴人貳
    萬壹仟零參拾元計算之損害金。
四、駁回對造之上訴。
貳、陳述：除引用原判決書之記載外，補稱：
一、本件系爭房屋已於八十九年三月一日完成交屋。
二、本件上訴人甲○○之塗銷抵押權登記與被上訴人應給付價金尾款之間，並非互為
　　對待給付關係，被上訴人主張同時履行抗辯，顯無理由。
三、兩造並無承接上訴人銀行貸款之合意，上訴人甲○○更從未承諾有關貸款事宜。
四、被上訴人所為解除契約之意思表示，不生解約之效力。
五、依不動產買賣契約書第二條第三項約定：「於產權移轉至甲方名下後至八十九年
    三月八日前乙方騰空房屋交屋同時，甲方應付清尾款三百六十萬元正」，是以交
    屋日為被上訴人應付清尾款之日。上訴人既已於八十九年三月一日完成交屋，依
    約被上訴人應即於是日履行給付尾款之義務，後因被上訴人要求，上訴人方同意
    延至同年二十日為尾款給付日。
參、證據：除引用原審立證方法外，補提：八十九年五月二十三日訊問筆錄影本、台
    北光武郵局第４０８號存證信函影本、台灣台北地方法院八十九年度易字第二六
    一八號刑事判決、切結書影本、土地登記謄本影本、銀行授信交易明細單影本、
    最高法院七十二年度台上字第八五號判決以及同院八十八年度台上字第二二二四
    號判決、司法院3.司法業務研究會研究意見、台灣台北地方法院新店簡易庭
    通知書影本、台灣台北地方法院支付命令影本、台北３４支000000－0郵
    局第１３６０號存證信函影本、台灣台北地方法院檢察署八十九年度偵字第一五
    四二五號起訴書影本、台灣台北地方法院檢察署九十年偵字第一七七七號不起訴
    處分書影本、本院九十年十一月二十三日準備程序筆錄影本、乙○○於台北地檢
    署八十九年五月二十三日偵查筆錄影本、浩然法律事務所律師函影本、中國信託
    商業銀行函影本、刑事庭筆錄影本、八十九年七月十四日交通部郵局（台北十四
    支局）第四七五號存證信函影本、九十年十月二十五日律師函、九十一年四月二
    日及九十一年四月十九日存證信函影本；並聲請調閱台灣台北地方法院檢察署八
    十九年五月十一日及同月二十三日偵訊該案被告趙存聖、李修平案件（案號八十
    九年度偵字第一五四二五號宇股）之庭訊錄音帶並當庭勘驗庭訊內容；聲請函詢
    上訴人甲○○之貸款銀行中國信託商業銀行查明系爭房地何時向銀行辦理貸款？
    當時房地鑑價市值多少？本件房屋貸款總額若干？其利率為何？與一般房屋貸款
    利率水準有無不同？上訴人除前開房屋貸款外是否尚有信用貸款？本件房屋貸款
    是否可以直接轉讓予不具員工身分之第三人擔任借貸人？
乙、被上訴人即上訴人乙○○方面：
壹、聲明：
一、原判決不利於上訴人乙○○之部分廢棄。
二、被上訴人甲○○於第一審之訴駁回。
三、如為不利於上訴人之判決，上訴人願供擔保請准免為假執行之宣告。
四、駁回對造之上訴。
貳、陳述：除引用原判決書之記載外，補稱：
一、上訴人除於八十九年十一月二十四日以台北光武支局第四二七號郵局存證信函解
　　除系爭房地買賣契約外，又於九十年十月二十二日以永然聯合法律事務所（九十
　　）（十）然法三字第００四五號函定期催告被上訴人甲○○履行，並表示如逾期
　　未能履行，即為解除系爭房地買賣契約之意思表示，屆期不再為解約之通知，而
　　被上訴人迄今仍未能履行，則兩造間之買賣契約應已合法解除。兩造間之買賣契
　　約已合法解除，是被上訴人甲○○請求上訴人履行給付價金尾款之義務云云為無
　　理由。
二、退一步言，縱認系爭房地買賣契約尚屬有效，惟上訴人亦僅有按期繳納銀行貸款
　　本息之義務，而無一次給付全部價金之義務。
三、再者，系爭房地貸款遲未辦理，係因可歸責於被上訴人甲○○之原因所以致之。
四、再者，退萬步言，縱認上訴人不得以承接被上訴人原於中國信託商業銀行房屋貸
　　款之方式給付尾款，惟被上訴人甲○○違約未履行塗銷抵押權登記之義務，則上
　　訴人依約亦自得拒絕給付價金尾款。
五、本件買賣紛爭實為被上訴人甲○○事後反悔，拒絕依約履行所致。
六、上訴人乙○○僅為一單純花錢買受系爭房地之買受人，事前與被上訴人甲○○、
　　證人趙存聖及李修平等人皆不認識，亦無任何過節，今被上訴人於訴訟中屢將上
　　訴人乙○○之陳述予以曲解且斷章取義，再反指上訴人為翻供、誣指、前後供述
　　不一云云，除顯與事實不符外，實令上訴人感到氣憤無奈。
參、證據：除引用原審立證方法外，補提：買賣契約書影本、存證信函影本、切結書
　　影本、土地暨建物登記簿謄本影本、甲○○所提刑事告訴狀及刑事告訴補充理由
　　狀影本、大事紀、提存書影本、房屋價值鑑定報告書影本、台灣台北地方法院八
　　十九年度裁全字第二八九二號裁定暨查封登記書影本、律師函及回執影本、中國
　　信託商業銀行中信銀消貸0000000000號函影本、李修平陳述書影本、永然法律事
　　務所（九十）（十一）然法三字第００五一號函影本、史尚寬著債法各論第二十
　　一頁、第二十二頁影本、借據及約定書影本、台灣台北地方法院民事裁定影本；
　　並聲請向中國信託商業銀行函調被上訴人甲○○及訴外人甘一夫借款契約及抵押
　　權設定契約書等資料；聲請傳訊證人李修平、賴明川、賴淑惠、趙存聖。
丙、本院依職權調閱本院九十年度上易字第三四二七號刑事案卷。
　　　理　　　由
一、上訴人甲○○主張：兩造於民國八十八年十二月二十九日訂立房地產買賣契約書
　　，約定上訴人乙○○以總價新台幣（下同）四百二十萬元向甲○○購買坐落台北
　　縣新店市○○段芊蓁湖小段10-559地號土地上建物門牌為台北縣新店市○○路一
　　一三號房屋一戶及其土地持分（下稱系爭房地），該買賣契約書第二條約定乙○
    ○應於簽約時給付訂金四十萬元，完稅時給付二十萬元，八十九年三月八日交屋
    同時付清尾款三百六十萬元，並同時塗銷甲○○先前向中國信託商業銀行貸款設
　　定之抵押權登記。上訴人甲○○已於八十九年二月二十一日將系爭房地所有權移
　　轉登記予乙○○，並於八十九年三月一日完成交屋。詎上訴人乙○○僅繳付價款
　　六十萬元，尾款三百六十萬元原應於八十九年三月八日繳清，乙○○則以未覓妥
　　貸款銀行為藉口，要求延至同月二十日付清，並承諾於銀行核貸前先代甲○○繳
　　付該月十二日到期之銀行利息，甲○○不疑有他遂應允。詎乙○○嗣後即無消息
　　迄今已五個月，乙○○不僅未依約給付尾款三百六十萬元，亦未依約代甲○○繳
　　付銀行利息，致甲○○每月尚持續支付銀行利息二萬一千零三十元，累積至本年
　　（八十九年）八月止，甲○○所受尾款及支付銀行利息之損失已達三百七十二萬
　　六千一百八十元，損失尚在持續擴大中。上訴人甲○○屢經催繳，乙○○置不理
　　會，爰依契約關係，請求乙○○給付積欠尾款三百六十萬元及自八十九年三月二
　　十一日起至清償日止按年利率百分之五計算之利息，暨自八十九年三月十二日起
　　至清償日止按月給付二萬一千零三十元之損害金。
    上訴人乙○○對兩造於八十八年十二月二十九日訂立房地產買賣契約書，約定乙
    ○○以總價四百二十萬元向甲○○購買系爭房地，乙○○已付價款六十萬元，系
    爭房地所有權已於八十九年二月二十一日移轉所有權登記予乙○○等情不爭執。
　　惟否認甲○○本件請求有理由，辯以：甲○○於八十九年三月一日所簽認於「房
    地產買賣契約書」之付款明細上：「第參次付款八十九年三月一日尾款參佰陸拾
　　萬元暫時以不變名承接三月二十日方訂定還清日期乙方先行交屋」，兩造就系爭
　　房地點交之履行期日已明確約定為八十九年三月一日，惟甲○○遲未履行交屋之
　　義務，乙○○業依兩造系爭八十八年十二月二十九日房地買賣契約書第八條約定
    ，逕以八十九年十一月二十四日台北光武支局第七四二號郵局存證信函解除系爭
    房地買賣契約；況甲○○違約遲未履行交付系爭房地及塗銷抵押權之義務，乙○
    ○復於九十年十月二十二日以永然聯合法律事務所（九十）（十）然法三字第０
    ０四五號函定期催告履行，並依法解除系爭房地買賣契約，乙○○自無給付價金
    尾款三百六十萬元之義務。退步言，縱認系爭房地買賣契約尚屬有效，惟買賣雙
　　方另於八十九年三月一日簽立「切結書」，且甲○○於八十九年三月一日簽認「
　　第參次付款八十九年三月一日尾款參佰陸拾萬元暫時以不變名承接三月二十日方
　　訂定還清日期乙方先行交屋」，足證買賣雙方已另有合意以：「承接甲○○原中
　　國信託商業銀行房屋貸款，按月代為繳納本息」，作為上訴人給付價金尾款之方
　　式，縱認系爭房地買賣合約尚屬有效，則上訴人乙○○亦僅有按期繳納銀行貸款
　　本息之義務，而無一次給付全部尾款之義務，又前揭切結書所約定之價金六萬六
　　千七百四十元部份，因甲○○拒絕收受，上訴人乙○○業已為清償提存在案。再
    者，退萬步言，縱認上訴人乙○○不得以承接甲○○原於中國信託商業銀行房屋
    貸款之方式給付尾款，惟甲○○違約未履行塗銷抵押權登記之義務，則乙○○依
    約亦自得拒絕給付價金尾款等語。
    （原審判命上訴人乙○○應於上訴人甲○○交付系爭房地之同時，給付甲○○三
　　百六十萬元，並駁回甲○○其餘之訴。兩造各就其不利部分提起上訴。）
二、上訴人甲○○主張：兩造於民國八十八年十二月二十九日訂立系爭房地產買賣契
　　約書，約定上訴人乙○○以總價四百二十萬元向甲○○購買系爭房地，上訴人甲
    ○○已於八十九年二月二十一日將系爭房地所有權移轉登記予乙○○，上訴人乙
    ○○僅繳付價款六十萬元等情，業據提出買賣契約書為證，且為上訴人乙○○所
    不爭執，堪認為真正。
三、上訴人甲○○另主張系爭買賣契約書第二條約定乙○○應於八十九年三月八日交
    屋同時付清尾款三百六十萬元，並同時塗銷甲○○先前向中國信託商業銀行貸款
　　設定之抵押權登記，甲○○已於八十九年三月一日完成交屋，乙○○則以未覓妥
    貸款銀行為藉口，要求延至同月二十日付清，並承諾於銀行核貸前先代甲○○繳
    付該月十二日到期之銀行利息，甲○○不疑有他遂應允。詎乙○○嗣後即無消息
　　迄今，爰依契約關係，請求乙○○給付積欠尾款三百六十萬元及自八十九年三月
　　二十一日起至清償日止按年利率百分之五計算之利息，暨自八十九年三月十二日
　　起至清償日止按月給付二萬一千零三十元損害金。上訴人乙○○則以上開情詞置
　　辯。經查：
I、
１、上訴人甲○○前於八十三年六月四日以系爭房地為債務人甲○○、甘一夫借款之
    擔保，為訴外人中國信託商業銀行股份有限公司（下稱中信銀行）設定本金最高
    限額四百三十二萬元抵押權，存續期間：自八十三年六月三日至一百一十三年六
　　月二日。甲○○於八十六年六月二十三日向中信銀行為員工房屋貸款三百萬元，
　　另於同日為一般房屋修繕貸款五十七萬元，其房屋貸款繳款方式為前六十個月按
　　期付息，自九十一年六月起按期定額年金平均攤還本金及利息；與房屋修繕貸款
　　部分，分二百四十期按期定額年金平均攤還本金及利息，每期繳款方式，由甲○
　　○之帳戶自動扣繳。又甲○○上開貸款，均無法由不具中信銀行員工身分之第三
　　人承擔該筆貸款，有中信銀行九十年十二月二十四日中信銀消貸0000000000號文
　　及檢附之借據、他項權利證明書等可按（見本院卷第二冊第三一至四二頁）。
　　又甲○○對乙○○聲請假扣押，原法院於八十九年六月八日查封系爭房地；另中
　　信銀行因甲○○未依約清償借款，而向法院聲請裁定准予拍賣抵押物等情，有土
　　地登記簿謄本、原法院九十一年拍字第一二二七號裁定可按（見本院卷第一冊第
　　一四０頁，本院卷第二冊第二一五頁）。
２、
(1)、兩造八十八年十二月二十九日所訂買賣契約書約定「第二條：付款期限及移交不
　　動產方法：（一）本約簽訂時，甲方（乙○○）應付給乙方（甲○○）：連訂金
　　四十萬元，乙方同時用印。（二）於稅單開徵後三日內雙方完稅同時甲方付二十
　　萬元正。（三）於產權移轉至甲方名下後至八九年三月八日前乙方騰空房屋交屋
　　同時，甲方應付清尾款三百六十萬元正，唯此款若甲方辦理貸款，則撥款前乙方
　　原有中信銀行貸款本息由甲方貸款銀行代償，餘額於塗銷登記辦妥後乙次付清，
　　乙方同時交屋。第三條：乙方應於前條第一次付款時交付所有權狀，第一次付款
　　時交付印鑑證明書，戶籍謄本等產權移轉應備全部證件，及蓋妥辦理移轉登記等
　　相關書表。…第六條：本買賣不動產權，乙方保證產權清楚，如有他人主張權利
　　或設定他項權利及租賃關係，應由乙方負責於產權移轉完畢之同時速予理清，…
　　第八條：本約簽訂後，倘甲方不買或不按約日期付款時，願將既付價款全部由乙
　　方無條件沒收，抵作違約金外，並即解除本約，其有關之稅費由甲方負擔。如乙
　　方不賣或不照約履行應盡義務時，亦應將已收價款於正式函告解約日起三日內加
　　倍返還予甲方，雙方並同時申請撤銷已進行之產權移轉，若因此所發生之稅捐費
　　用均由乙方負擔。…」等情（見支付命令卷第七至十一頁）。
(2)、系爭契約第六條雖約定乙方應於產權移轉完畢之同時理清系爭房地上之設定他項
　　權利，惟第六條乃制式規定，參酌兩造另行議定之第二條約定「…若甲方辦理貸
　　款，前乙方原有中信銀行貸款本息由甲方貸款銀行代償，餘額於塗銷登記辦妥後
　　乙次付清，乙方同時交屋」，堪認兩造之真義應係於甲方付清全部價款之同時，
　　乙方應將系爭房地上設定之他項權利塗銷，即不論甲方係以現金支付價款或係向
　　銀行辦理貸款以支付價金，乙方均應於甲方付清價金之同時，塗銷中信銀行之抵
　　押權登記。
(3)、雖證人李修平（即本件代書）稱如甲方以現金支付尾款三百六十萬元時，應依契
　　約第六條規定處理（參見本院卷第二冊第一一三、一一四頁）。惟查兩造契約第
　　二條（三）前段約定「於產權移轉至甲方名下後，至八九年三月八日前乙方騰空
　　交屋同時，甲方應付清尾款三百六十萬元正。」，是顯本件契約原約定出賣人有
　　先移轉所有權予買受人之義務，買受人於交屋之同時，始有給付尾款之義務，而
　　買受人究係以現金或向銀行貸款以支付本件尾款三百六十萬元，於出賣人移轉所
　　有權時，並非確定。則如依證人李修平所言，買受人如以現金支付尾款時，應依
　　第六條規定處理，即出賣人應於移轉所有權之同時，塗銷中信銀行之抵押權登記
　　；買受人如以向銀行貸款以支付尾款之情時，應依第二條（三）後段約定，即出
　　賣人應於買受人付清尾款時，塗銷中信銀行之抵押權設定登記，二者顯失公平。
　　是證人李修平上述證言，尚非可採。
３、
(1)、上訴人乙○○另於八十九年三月一日出具切結書，其內容略以「立書人乙○○承
　　諾向甲○○買買新店市○○路一一三號房屋（即系爭房地）尾款三百六十萬元，
　　其中承接原債務人甲○○之本金及算至交屋日之利息共（3,533,260 ），餘款（
　　66740 ）應於三月二十日付清，立書人應於每月繳息日（12日）按時繳息不得延
　　誤，若有任何延誤，因而損及原債務人權益時，立書人願負全責。」，上訴人甲
　　○○亦於該切結書上「賣方原（中信銀行）債務人」下方簽名（見支付命令卷第
　　十六頁）。又上訴人甲○○於系爭買賣契約第三次付款欄：八十九年三月一日，
　　付款方式：尾款三百六十萬元暫時以不變名承接，於三月二十日方訂定還清日期
　　，乙方先行交屋。下方簽名（見原審卷第一三頁）。
(2)、證人李修平結證「（問：八十九年三月一日的切結書，及買賣契約書後面的加註
　　，是不是證人李修平所寫的？）是我寫的。是切結書先寫，加註付款方式是後寫
　　。寫完切結書後，甲○○表示切結書上面只寫買方要按期繳息，但沒有寫買方何
    時還清或轉移債務，所以才在買賣契約書後面加註另訂還清日期，…」（見本院
　　卷第二冊第一一二頁），「在訂買賣契約時，按甲○○抵押權設定的金額去估算
　　（尾款為三百六十萬元），…。八十八年十二月九日簽約，為何要到八十九年三
　　月八日交屋，這是甲○○自已訂的日期，他說因為房子內有牌位，農曆正月間房
　　子不能更動，所以訂這個日子，後來到了三月一日是甲○○自己主動通知我們可
　　以交屋了，甲○○說房子已經搬空了。簽約時沒有提到尾款是付現金，後來到三
　　月一日時，因為買方也沒有錢付，所以大家才想一個辦法，由買方以不變名承接
　　，這樣可以較省代書費，又有優渥的銀行貸款利率。」（本院卷第二冊第一一四
　　頁），「…甲○○的不動產移轉給買方，但甲○○以不動產向銀行借款的債務人
　　還是甲○○本人，所以這樣的條件對甲○○而言較不公平，所以寫切結書約定由
　　買方向銀行按時繳息。我記得在剛開始時，買方不是很願意，後來甲○○與我一
　　起勸買方，說這樣做費用較低，而且甲○○是中國信託銀行的行員，以甲○○名
　　義貸款利息較優渥，利息會較省，後來買方才同意這樣做。」（本院卷第二冊第
　　一一三頁）。
(3)、是依上述，堪認兩造於八十九年三月一日另行約定，買受人應給付之尾款以「不
　　變名承接」甲○○原向中信銀行之貸款，按月代為繳納本息方式清償，買受人另
　　應於三月二十日給付六萬六千七百四十元，出賣人並應先行交屋。俟三月二十日
　　，兩造再就乙○○不變名承接甲○○向中信銀行之貸款部分另行約定清償日期。
(4)、
、證人趙存聖（本件仲介）結證「三月一日到三月二十日之間，有一天晚上，甲○
　　○與買方夫妻及甲○○的一位同事總共四個人，有去我公司，甲○○咆哮了幾句
　　，甲○○說他簽了切結書之後反悔了，甲○○的同事告訴他說這樣作對甲○○很
　　不利，風險又很大，這是很笨的方法，所以甲○○他告訴我不要切結書，他要我
　　重新給買方辦貸款，甲○○咆哮了幾句話後就先走了，後來買方的先生有留下來
　　與我談了一下子。」（見本院卷第二冊第一一六、一一七頁）。「…他們二人聯
    合起來告我，是甲○○唆使買方，因為在買賣過程中，我認為買方很配合，買方
    還寄存證信函給我，我打電話給買方，買方說存證信函是甲○○替他寫的。」，
    「…他只是簽字而已，他根本不懂這些。賣方也有寄存證信函給我。」，「我有
    打電話給買方，我問買方為何不趕快辦，買方說是因為賣方不給他繳款單，所以
　　買方沒有辦法去繳款。」（本院卷第二冊第一一八頁）。上訴人甲○○訴訟代理
　　人陳玉玲律師亦自陳「甲○○及他的同事確實有在三月一日隔了幾天的晚上，有
　　和買方先生，一同去仲介的辦公室，甲○○的目的是為了要叫仲介、代書趕快替
　　買方辦貸款。」（本院卷第二冊第一一八頁）。
、兩造八十九年三月一日已另行約定由上訴人乙○○以不變名方式承接上訴人甲○
　　○向中信銀行之貸款以為乙○○清償本件買賣價金尾款之方式，並約定於三月二
　　十日再另定尾款清償期，已如上述。則上訴人甲○○於三月二十日前即向仲介表
　　示，要求仲介趙存聖及代書李修平趕快替買方辦貸款，顯係上訴人甲○○就兩造
　　八十九年三月一日之約定反悔。則堪認兩造未於八十九年三月二十日另訂尾款之
　　清償期。
(5)、兩造既未就本件買賣尾款另訂清償期，則兩造即應依三月一日之約定履行。即買
　　受人應給付之尾款以「不變名承接」甲○○原向中信銀行之貸款，按月代為繳納
　　本息方式清償，買受人另應於三月二十日給付六萬六千七百四十元，出賣人並應
　　先行交屋。
II、上訴人乙○○抗辯上訴人甲○○迄未履行交屋義務，伊已依法解除系爭買賣契約
　　，上訴人甲○○不得請求給付尾款三百六十萬元云云。上訴人甲○○則主張其已
　　於八十九年三月一日完成交屋云云。經查：
１、
(1)、證人趙存聖於原審結證：「八十九年三月一日是因為原告打電話給李代書，告訴
　　我說要在當天辦交屋，因為房屋貸款要由被告承接的部分剩下三五三萬多，被告
　　還要給原告六萬多，但被告沒帶現金，所以另外約八十九年三月二十日交屋，由
　　被告交六萬多元給原告，再由原告交鑰匙給被告，所以三月一日當天並沒有交鑰
　　匙給被告。後來李代書臨時通知我三月八日下午七點要來我公司，來時原告說怎
　　麼辦？我說照切結書在三月二十日被告交六萬餘元，原告就說要給我好看，就推
　　桌離開。後來我請李代書通知雙方三月二十日見面的事，原告就拒絕出面說他不
　　願意給買方承接貸款。至今仍未交屋。我與他聯絡他都不理。」（見原審卷第五
　　四頁）。
(2)、證人李修平於原審結證：「三月一日經兩造同意簽原證三切結書，約定三月二十
　　日交屋。私契第三次款付款方式是我寫的，內容是尾款三百六十萬先暫時以不變
　　名承接於三月二十日方訂定還清日期，乙方先行交屋。意思是說雙方約定三月二
　　十日交屋，交屋時買方除了要付清六萬餘元外，還要說清楚餘款中屬於賣方的信
　　貸五二餘萬元買方應於二至三個月內何確定時間繳清，以及賣方原有房貸二九九
　　萬餘元何時還清或承接？三月二十日之前幾天，我有打電話給原告，原告說不用
　　約了，沒有告訴我原因。三月二十日雙方並沒有見面。」、「依契約第四條交屋
　　日要分算水電、房屋稅、地價稅，我也沒有分算，何來交屋。」（見原審卷第五
　　五頁）。
(3)、上訴人甲○○於八十九年三月十日所發台北郵局第二十九支局第四四三號存證信
　　函內載：「今日房屋尚未完全交屋完成」（見原審卷第一九八頁）。
(4)、衡諸交屋之事實係有利於上訴人甲○○之積極事實，自應由甲○○負舉證責任，
  　甲○○主張八十九年三月一日已完成交屋乙節，與上開存證信函內容不符，其此
    部分主張即難認為真正。
(5)、上訴人乙○○抗辯，依上訴人甲○○八十九年三月一日所簽認於「房地產買賣契
　　約書」之付款明細上：「第參次付款八十九年三月一日尾款參佰陸拾萬元暫時以
　　不變名承接三月二十日方訂定還清日期乙方先行交屋」，且於原審甲○○亦已自
　　認雙方約定應於八十九年三月一日辦妥交屋手續，則兩造就房地點交之履行期日
　　已明確約定為八十九年三月一日（嗣後，甲○○復要求延至同年月二十日），惟
　　甲○○遲未履行交屋之義務，是以，上訴人乙○○逕以八十九年十一月二十四日
　　台北光武支局第七四二號郵局存證信函解除系爭房地買賣契約即屬適法等語。
　　查上開八十九年三月一日於買賣契約書付款明細上之約定係「乙方先行交屋」，
　　兩造並未約定交屋日期，則尚難以上訴人乙○○主張之上情，認本件出賣人甲○
　　○應於八十九年三月一日交屋。又上訴人乙○○八十九年十一月二十四日所發存
　　證信函內容僅係表示上訴人甲○○八十九年八月十四日存證信函之內容「諸多不
    實」，並表示上訴人甲○○仍在使用系爭房屋，甲○○並未完成交屋程序，甲○
    ○來函所稱已於八十九年三月八日完屋完畢云云，並非事實等語（見本院卷第一
    冊第七五、七六頁）並無以上訴人甲○○交屋遲延為解約之意思表示。從而，上
    訴人乙○○抗辯其業以上開八十九年十一月二十九日存證信函解除系爭買賣契約
　　乙節，即難認有理由。
(6)、上訴人乙○○另抗辯系爭買賣契約，經伊委任律師以九十年十月二十二日律師函
　　定期催告甲○○履行，並依法解除等語。
　　查上訴人乙○○委任李永然、黃斐旻律師於九十年十月二十二日以永然聯合法律
　　事務所（九十）（十）然法三字第００四五號函甲○○，該函第二頁（四）「…
　　今為維護本人權益，特再委請大律師代為函達甘君，請甘君於函到五日內，依約
　　將前開建物（即本件建物）謄空交付予本人，並請甘君塗銷前開建物上之抵押權
　　登記，如甘君願意依原約履行，亦為本人所企盼；屆期未履行，本人並以此函再
　　為解除前開契約之意思表示…」等語，該催告函於九十年十月二十二日送達甲○
　　○，有催告函及送達回執可按（見本院卷第一冊第二０一、二０二頁）。而上訴
　　人甲○○迄未舉證證明，其於收受催告後五日內，依約交屋完成，從而上訴人乙
　　○○以上訴人甲○○給付遲延主張解除本件買賣契約，即屬有據，本件買賣契約
　　於九十年十月二十八日，經上訴人乙○○解除。
２、系爭買賣契約既經上訴人乙○○解除，上訴人請求買受人乙○○給付買賣價金尾
　　款三百六十萬元，即屬無據，應予駁回。
III、上訴人甲○○主張乙○○未依約代繳付銀行利息，致其每月尚持續支付銀行利息
　　二萬一千零三十元，依約請求上訴人乙○○自八十九年三月十二日起至前項買賣
　　價金尾款三百六十萬元清償日止，按月賠償二萬一千零三十元等語。
　　查八十九年三月一日切結書固約定「尾款三百六十萬元，其中承接原債務人甲○
　　○之本金及算至交屋日之利息共三百五十三萬三千二百六十元，餘款六萬六千七
　　百四十元應於三月二十日付清，立書人應於每月繳息日（十二日）按時繳息不得
　　延誤，若有任何延誤因而損及原債務人權益時，立書人願負全責」等語。惟查上
　　訴人乙○○上開切結書承接貸款本息及應按月繳息之約定係為給付系爭買賣契約
　　之價金尾款，而系爭買賣契約業經上訴人乙○○解除，上訴人乙○○即無給付價
　　金之義務；且上訴人甲○○按月繳納本息二萬餘元，乃依甲○○與中信銀行間之
　　借貸契約而為，是縱上訴人乙○○於解約前未依切結書約定，按月代甲○○繳納
　　中信銀行貸款本息，而仍由甲○○自行繳納，甲○○對中信銀行之債務即因而減
　　少，是尚難認甲○○依其與中信銀行之借貸契約，清償本息而認係其所受損害。
　　從而上訴人甲○○此部分主張，亦屬無理由，應予駁回。
四、綜上所述，本件買賣契約，業經上訴人乙○○於九十年十月二十八日解除，從而
　　上訴人甲○○依買賣契約，請求上訴人乙○○給付買賣價金三百六十萬元及自八
　　十九年三月二十一日起至清償日止之遲延利息部分，暨自八十九年三月十二日起
    至前項清償日止，按月賠償二萬一千零三十元之損害金，均無理由，應予駁回。
    原審判命上訴人乙○○於甲○○交付系爭房地之同時，應給付甲○○三百六十萬
    元，即有未當，上訴人乙○○上訴意旨指摘原判決此部分不當，求予廢棄，為有
　　理由，應由本院予以廢棄，改判如主文第二項所示。原判決為上訴人甲○○敗訴
　　部分，經核並無違誤，上訴人甲○○上訴意旨指摘原判決該部分不當，求予廢棄
　　改判，為無理由，應予駁回。
五、本件事證已明，兩造其餘攻擊防禦方法，經核與本判決之結果不生影響，爰不一
　　一論述。
六、據上論結：本件上訴人乙○○之上訴為有理由，上訴人甲○○之上訴為無理由，
　　依民事訴訟法第四百五十條、第四百四十九條第一項、第七十八條，判決如主文
　　。
中　　　華　　　民　　　國　　九十一　　年　　　六　　　月　　　二十五　　日
　　　　　　　　　　　　　　　　　臺灣高等法院民事第十一庭
                                      審判長法　官　吳　景　源
　　　　　　　　　　　　　　　　　　　　　　法　官　陳　金　圍
                                            法　官　滕　允　潔
右正本係照原本作成。
如不服本判決，應於收受送達後二十日內向本院提出上訴書狀，其未表明上訴理由者
，應於提出上訴後二十日內向本院補提理由書狀（均須按他造當事人之人數附繕本）
上訴時應提出委任律師或具有律師資格之人之委任狀；委任有律師資格者，另應附具
律師及格證書及釋明委任人與受任人有民事訴訟法第四百六十六條之一第一項但書或
第二項（詳附註）所定關係之釋明文書影本。
中　　　華　　　民　　　國　　九十一　　年　　　六　　　月　　 二十八　 日
　　　　　　　　　　　　　　　　　　　　　　書記官　邵　淑　津
附註：
民事訴訟法第四百六十六條之一（第一項、第二項）：
對於第二審判決上訴，上訴人應委任律師為訴訟代理人。但上訴人或其法定代理人具
有律師資格者，不在此限。
上訴人之配偶、三親等內之血親、二親等內之姻親，或上訴人為法人、中央或地方機
關時，其所屬專任人員具有律師資格並經法院認為適當者，亦得為第三審訴訟代理人
。
